臺灣臺中地方法院交通事件裁定　　　 100年度交聲字第2455號
原處分機關　交通部公路總局臺中區監理所豐原監理站
異　議　人
即受處分人　柯瑞吉
上列異議人即受處分人因違反道路交通管理處罰條例案件，對於
交通部公路總局臺中區監理所豐原監理站民國100年8月12日所為
之處分（原處分案號：豐監稽違字第裁63-GH0000000號），聲明
異議，本院裁定如下：
    主    文
原處分撤銷。
柯瑞吉汽車駕駛人，駕駛汽車經測試檢定酒精濃度超過規定標準
，處罰鍰新臺幣貳萬貳仟伍佰元，並吊扣職業聯結車駕駛執照壹
年及接受道路交通安全講習。
    理    由
一、原處分意旨略以：異議人即受處分人柯瑞吉（下稱異議人）
    於民國100年7月11日18時19分許，駕駛車牌號碼109-KT號營
    業貨櫃曳引車，在臺中市○○區○○路橋墩318前，酒後駕
    車肇事，致人受輕傷，經警實施酒測，測得呼氣酒精濃度達
    每公升0.38毫克，超過標準值每公升0.25毫克之違規事由，
    為警掣單舉發，乃依道路交通管理處罰條例第35條第1項第1
    款規定，裁處異議人罰鍰新臺幣（下同）22,500元，吊扣駕
    駛執照24個月，並施以道安講習之處分等語。
二、聲明異議意旨略以：（一）按我國關於「不能安全駕駛」之
    認定標準為酒精濃度呼氣已達每公升0.55毫克或血液濃度達
    0.11％以上者，因肇事率為一般人10倍，應認已達不能安全
    駕駛之標準，又駕駛人呼氣後酒精濃度未達每公升0.55毫克
    ，應有其他事證判斷不能安全駕駛，如又無其他客觀事證足
    為不能安全駕駛之判斷時，即應認未達不能安全駕駛之程度
    。伊於100年7月11日19時18分，呼氣中酒精濃度及以代謝率
    推算駕車之始酒精濃度均未超過標準值0.55毫克，又伊於汽
    機車駕駛人酒後生理協調平衡檢測紀錄表所載，伊各項目之
    測試均正常，顯見伊並未達不能安全駕駛之程度。（二）伊
    酒後駕車之行為雖經移送涉犯公共危險罪，惟業經臺灣臺中
    地方法院檢察署100 年度偵字第16212 號不起訴處分，顯見
    伊並無故意過失可言，原裁決即不得以肇事責任相繩。
    （三）又伊並未達不能安全駕駛之程度，足見其酒精濃度超
    過規定標準與肇事間並無相當之因果關係，原裁決即不得據
    此認定伊酒後肇事而吊扣其駕駛執照2 年。（四）綜上所述
    ，伊呼氣酒精濃度超標與肇事間並無相當因果關係，其肇事
    亦欠缺故意過失，況伊平日以駕駛為業，家中生計皆依賴伊
    養家活口，爰聲明異議，請求撤銷原處分，予以不罰，或改
    處罰鍰並吊扣駕駛執照一年等語。
三、按汽車駕駛人飲用酒類或其他類似物後，其吐氣所含酒精濃
    度超過每公升0.25毫克，不得駕車；駕駛汽車經測試檢定酒
    精濃度超過標準，處汽車駕駛人罰鍰15,000元以上60,000元
    以下，並當場移置保管該汽車及吊扣駕駛執照1年；因而肇
    事致人受傷者，並吊扣駕駛執照2年；致人重傷或死亡者，
    吊銷其駕駛執照，並不得再考領。道路交通安全規則第114
    條第2款、道路交通管理處罰條例第35條第1項第1款分別定
    有明文。而前開規定意旨，無非係為保障相關用路人之安全
    ，避免在汽車駕駛人飲酒後注意能力降低之情況下駕駛汽車
    肇生公共危險。故汽車駕駛人如飲酒後駕駛汽車，其酒精濃
    度超過規定之標準者，立法者認其酒後駕車之行為已足危及
    公共安全，遂以上開法律規定處以罰鍰及吊扣駕照，並就其
    是否因此肇事致人受傷或死亡，另予加重處罰。而參諸刑法
    上之公共危險罪，以不能安全駕駛為要件，必酒駕與肇事間
    存有因果關係，始足以認定構成公共危險罪責，同理，上開
    道路交通管理處罰條例第35條第1項第1款之「因而肇事致人
    受傷」之規定，亦應作相同解釋。是關於前開「肇事致人受
    傷或死亡」之規定，當係指因飲用酒類酒精濃度超過規定標
    準而駕車肇事致人受傷或死亡者，亦即該肇事致人受傷或死
    亡之事實，乃因汽車駕駛人酒後駕駛車輛所致，且二者間有
    相當因果關係（臺灣高等法院96年度交抗字第104號交通事
    件裁定同此見解）。
四、再按，法院受理交通事件，準用刑事訴訟法之規定，其處理
    辦法，由司法院會同行政院定之。道路交通管理處罰條例第
    89條定有明文。又按聲明異議案件之處理，除準用刑事訴訟
    法有關規定外，依道路交通案件處理辦法之規定處理之，道
    路交通事件處理辦法第3條亦定有明文。又按被告未經審判
    證明有罪確定前，推定為無罪。犯罪事實應依證據認定之，
    無證據不得認定犯罪事實。刑事訴訟法第154條亦分別定有
    明文。而「認定犯罪事實所憑之證據，雖不以直接證據為限
    ，間接證據亦包括在內，然而無論直接證據或間接證據，其
    為訴訟上之證明，須於通常一般之人均不致有所懷疑，而得
    確信其為真實之程度者，始得據為有罪之認定，倘其證明尚
    未達到此一程度，而有合理之懷疑存在而無從使事實審法院
    得有罪之確信時，即應由法院為諭知被告無罪之判決」，最
    高法院亦著有76年台上字第4986號判例可資參照。是揆諸前
    開說明，法院於審理行為人違反道路交通管理處罰條例案件
    ，當踐行完畢調查證據之程式後，為事實之認定時，如就原
    處分機關所認定之行為人違規之事實仍有合理之訴訟上懷疑
    ，而無法確信行為人確有該當於道路交通管理處罰條例各該
    處罰條文之構成要件事實時，此際即應依訴訟上之待證事實
    「倘有懷疑，則從被告之利益作解釋」之證據法則，作對受
    處分人有利之認定。由上開說明可知，法院就違反道路交通
    管理處罰條例之案件，對於據以認定行為人違規之事實及證
    據，仍應依積極證據認定之，不得僅憑警察機關員警逕行開
    立之舉發違反道路交通管理事件通知單及主管機關違反道路
    交通管理事件裁決書，即推定受處分人有道路交通違規之事
    實，是之舉發違規情節是否與事實相符，仍應調查其他證據
    以資審認，如仍存有合理之懷疑，無法達於確信受處分人有
    違反道路交通事管理處罰條例之事實時，應依刑事訴訟法上
    「罪疑唯輕」、「有疑唯利於被告」之原則，就有疑問之部
    分，應作對於受處分人有利之認定，合先敘明。
五、經查：
  (一)本案異議人曾因經警認定於100年7月11日18時19分許，駕
      駛汽車經測試檢定酒精濃度超過標準，肇事致人受傷，經
      臺中市政府警察局交通警察大隊梧棲小隊員警當場舉發之
      情，有臺中市政府警察局中市警交字第GH0000000號舉發
      違反道路交通管理事件通知單影本及裁決書各1紙在卷可
      考。
  (二)異議人固坦認酒後駕駛車牌號碼109-KT號營業貨櫃曳引車
      ，為警測得其吐氣所含酒精濃度每公升達0.38毫克，而有
      超過規定標準0.25毫克之違規事實，然否認與案外人蔡志
      誠所騎乘之車牌號碼395-DNF號普通重型機車發生交通事
      故，與其酒後駕車違規有何因果關係。本件原處分關於裁
      處吊扣異議人駕駛執照2年部分，無非係以前揭舉發通知
      單所載違規事實為其依據，然依前揭說明，法院就道路交
      通事件聲明異議之處理，認定異議人道路交通違規之事實
      ，準用刑事訴訟法證據章規定之結果，仍應依積極證據認
      定之，不得僅憑警察機關員警逕行開立之舉發違反道路交
      通管理事件通知單，即推定異議人前開酒後駕車與肇事致
      人受傷具有相當因果關係。惟異議人前開酒醉駕車行為，
      就刑法第185條之3公共危險罪罪責部分，經臺灣臺中地方
      法院檢察署檢察官偵查後，推算異議人駕車之始酒測值為
      每公升0.52毫克，尚未達到依據科學數據統計結果認定，
      需達每公升0.55毫克始屬不能安全駕駛之標準，又依刑法
      第185之3案件測試觀察紀錄表，僅記載「駕駛過程，因交
      通事故原因，顯然無法正常操作」，並未具體載明其有何
      不能安全駕駛之情形；再依汽機車駕駛人酒後生理協調平
      衡檢測紀錄表所載，異議人於「畫同心圓、書寫『喝酒不
      開車開車不喝酒』字體於空格內」等項目之測試均正常，
      客觀上均難認有何不能安全駕駛之具體事實，無由據此推
      認被告已達不能安全駕駛動力交通工具之程度，尚難認有
      不能安全駕駛動力交通工具之情，復查無其他積極證據足
      資證明被告有何酒醉不能安全駕駛之犯行，嗣經該署檢察
      官以100年度偵字第16212號為不起訴處分，有上開不起訴
      處分書在卷可稽。復經本院依職權調閱上開刑事偵查卷宗
      ，依卷附之異議人及案外人蔡志誠調查筆錄影本，並佐以
      道路交通事故現場圖及道路交通事故調查報告表（一）（
      二）影本，可知異議人駕駛系爭營業貨櫃曳引車與蔡志誠
      騎乘重機車，均沿臺中市○○區○○路一段南往北方向行
      駛，異議人行至臺中市○○區○○路橋墩318 號處右轉，
      而與右方蔡志誠直行車發生碰撞，當時異議人以時速約20
      公里駕駛營業貨櫃曳引車，行駛於外側車道，並於至路口
      100 至200 公尺前打方向燈準備右轉，而蔡志誠所騎乘之
      重型機車以時速約50至60公里速度直行於異議人右側，徵
      諸時值夜間，路面潮濕，又營業貨櫃曳引車駕駛座高度多
      高於一般重型機車，且體積龐大，車身周邊多有視野死角
      ，而系爭重型機車之車速高於曳引車車速約30多公里，是
      於兩車車速相差非小及夜間情況下，衡情大車駕駛人均可
      能疏未注意右側小車造成事故。是以，異議人駕車為警查
      獲時之酒精濃度達每公升0.38毫克，而超過標準，但尚難
      認有不能安全駕駛之情形，且亦不能排除蔡志誠於事故時
      未注意路況，以致未發現異議人已打方向燈右轉彎，復無
      其他證據足以判定本件事故肇因與被告酒後駕車有關，故
      其飲用酒類後駕車之行為，與本件事故之發生間，即難逕
      認有相當之因果關係，基此，本件雖足認異議人有「酒後
      駕車」之違規行為，然車禍事故難認係肇因於異議人酒後
      注意力減弱而駕車之故，則異議人事後發生事故致對方受
      傷之行為，應係單純過失行為，尚乏證據足認上開肇事致
      人受傷之行為確與飲酒有因果關係，此外，本案復查無其
      他積極證據足以證明異議人確於前揭時、地酒後駕車之違
      規事實與肇事致人受傷具有因果關係，本諸罪疑唯輕之法
      則，自應為有利於異議人之認定。從而，原處分機關認異
      議人除酒精濃度超過規定標準外，並有因而肇事致人受傷
      部分，要非有據。
  (三)異議人既有前開酒後駕車之違規行為，而原處分機關就本
      件違規事實處以吊扣駕駛執照部分，此係屬罰鍰以外對於
      預防再犯之行政罰，乃為抑止酒後駕車之不法行為，維護
      道路交通用路權人之生命、身體之安全法益，本得裁處之
      。惟本件異議人應僅有「酒後駕車」之行為，尚無「酒駕
      因而肇事致人受傷」之行為，已如前述，是依首揭道路交
      通管理處罰條例第35條第1項第1款規定，僅能吊扣其駕駛
      執照1年，原處分機關不察，仍認其有酒駕肇事致人受傷
      之違規行為，逕行裁處受處分人吊扣駕駛執照24個月之裁
      決處分，顯有違誤，於法自有未合。
  (四)另本件雖經檢察官為不起訴處分，然異議人確有酒測值達
      0.38毫克仍駕駛大型車之違規行為，依上開說明，本件仍
      有處以罰鍰及施以道安講習之行政處罰之必要。則原處分
      機關依道路交通管理處罰條例第35條第1 項第1 款暨違反
      道路交通管理事件統一裁罰基準表之規定裁處22,500元之
      罰鍰並施以道安講習部分，自無違誤。從而，異議人就原
      處分請求全部撤銷，就罰鍰及道安講習部分，並無理由。
六、綜上所述，原處分機關以異議人柯瑞吉有酒精濃度超過標準
    之行為，依道路交通管理處罰條例第35條第1項第1款、第24
    項第1項第2款、違反道路交通管理事件統一裁罰基準及處理
    細則第43條、違反道路交通管理事件統一裁罰標準表等規定
    ，裁處異議人罰鍰22,500元及施以道路交通安全講習部分，
    於法並無不合。惟原處分機關未審酌異議人酒後駕駛大型車
    與肇事致人受傷間是否具有因果關係，逕為吊扣「汽車駕駛
    執照24個月部分」之裁決，難認允當，而本件酒後駕車為一
    個違規行為，罰鍰、吊扣處分及施以道路交通安全講習部分
    無從區分，原處分既有上揭疏誤不當，即應予撤銷，由本院
    另行裁決。爰將原處分撤銷，另依上揭規定，諭知如主文第
    2項所示，以資適法。
據上論斷，應依道路交通管理處罰條例第87條第2項，道路交通
事件處理辦法第19條前段，裁定如主文。
中    華    民    國   100    年    10    月    5     日
                      交通法庭  法  官  簡婉倫
以上正本證明與原本無異。
如不服本裁定應於送達後5日內向本院提出抗告狀。
                                書記官  許千士
中    華    民    國   100    年    10    月    5     日